【裁判字號】    92,訴,5
【裁判日期】    920408
【裁判案由】    侵權行為損害賠償
【裁判全文】
臺灣高等法院臺南分院民事判決  九十二年度訴字第五號     Ｋ
      原    告  丙  ○  ○
      被    告  甲  ○  ○
                乙  ○  ○
右當事人間因傷害案件附帶民事請求損害賠償事件，於中華民國九十一年十二月二日
由本院刑事庭裁定（九十一年度交附民字第一四０號）移送前來，本院判決如左：
      主      文
被告應連帶給付原告新台幣玖拾伍萬貳仟肆佰肆拾伍元及自民國九十一年五月十六日
起至清償日止，按週年利率百分之五計算之利息。
原告其餘之訴駁回。
訴訟費用由被告連帶負擔百分之三十七，餘由原告負擔。
      事      實
甲、原告方面：
一、聲明：求為判決被告應連帶給付原告新台幣（下同）二百五十四萬七千五百六十
    元及自起訴狀繕本送達被告之翌日起至清償日止，按週年利率百分之五計算之利
    息。
二、陳述：
（一）被告甲○○於九十年八月九日凌晨三時四十分許，在台南縣將軍鄉西和村西湖
      十三之一號，於飲酒後已達於不能安全駕駛動力交通工具之程度，詎仍駕駛車
      牌號碼三Ｍ－四三九三號自用小客車，搭載被告乙○○沿台南縣麻豆鎮○○○
      路由北往南方向行駛至新生北路交岔路口，欲往右轉新生北路行駛時，適原告
      騎乘車號ＧＥ二－九三九號機車，沿新生北路由東向西方向行駛至前開交叉路
      口，兩車閃避不及而相撞，原告人車倒地但未受傷，原告欲以行動電話報警前
      來處理車禍，甲○○為恐經警測得酒後駕車之公共危險犯行，乃撥開原告之「
      行動電話」以阻止報案，因而發生口角進而互毆，原告隨即以柔道將甲○○壓
      制地上，乙○○則將自小客車開到旁邊，準備接應甲○○離去，乙○○因見甲
      ○○被原告壓制地上，乃基於共同傷害之故意，下車用腳猛踹原告之後腦及背
      部，並勒住原告脖子，致原告受有「頭部外傷併血腫，頸部勒傷、背部擦挫」
      等傷害，原告因無法呼吸遂鬆手。甲○○趁隙對原告眼臉部猛力揮出兩拳，當
      場造成原告左眼視網膜出血、瞼球挫傷，致其視力模糊幾近失明等傷害。被告
      二人之行為並經鈞院以九十一年度交上訴字第三０六判刑確定。
（二）被告二人有上開共同傷害行為自應負連帶損害賠償責任，而原告原任警察職務
      任從事外勤工作，但因本件被毆傷，致左眼殘廢，已無法再從事外勤工作，而
      內外勤職務每月差額為一千六百九十元，原告係五十八年十二月十七日出生，
      距滿六十歲之退休日尚有二十七年，則得請求之外勤差額為五十四萬七千五百
      六十元。又被告二人手段兇殘，致原告原前程似錦，但因本事件發生使原告升
      遷前途受限，日常生活亦有不便，內心不能平復，並請求精神慰撫金二百萬元
      。
三、證據：提出公教人員保險殘廢證明書、台北榮民總醫院診斷證明書、台灣基督教
    長老會新樓醫院診斷證明書、私立中國醫藥學院附設醫院診斷證明書、台南縣警
    察局佳里分局九十年十月、十一月原告之薪俸表、台南縣警察局九十年九月廿八
    日函、原告之警察專科學校畢業證書、考試院考試及格證書、任命令等件影本為
    證。
乙、被告方面：其中被告乙○○未於言詞辯論期日到場，據其以前到場之聲明、陳述
    及被告甲○○之聲明、陳述如下：
一、聲明：求為判決駁回原告之訴。
二、陳述：自認原告本件受傷之事實係因其加害行為所致。對原告主張其內外勤差額
    每月為一千六百九十元不爭執，對本院刑事判決認定之事實亦不爭執，甲○○稱
    其係高農畢業，現以賣茶葉維生，但生意不佳，每月收入約一萬餘元，乙○○則
    稱其係國中畢業，已離婚並育有一子，平日以打零工維生，月入約一萬元。
丙、本院依職權向財政部財稅資料中心調取兩造最新之財產及所得稅申報資料，及向
    台南縣警察局佳里分局查原告內外勤警察加給不同之情形。
      理      由
一、本件被告乙○○經合法通知，未於言詞辯論期日到場，核無民事訴訟法第三百八
    十六條各款所列情事，爰依原告之聲請，由其一造辯論而為判決。
二、原告起訴主張被告甲○○於九十年八月九日凌晨三時四十分許於酒喝後已達於不
    能安全駕駛動力交通工具之程度，詎仍駕駛車牌號碼三Ｍ－四三九三號自用小客
    車搭載被告乙○○，沿台南縣麻豆鎮○○○路由北往南方向行駛至新生北路交岔
    路口，欲往右轉新生北路行駛時，適原告騎乘車號ＧＥ二－九三九號機車沿新生
    北路由東向西方向行駛至前開交叉路口，兩車閃避不及而相撞，原告人車倒地但
    未受傷，原告欲以行動電話報警前來處理車禍時，甲○○為恐經警測得酒後駕車
    之公共危險犯行，乃撥開原告之「行動電話」以阻止報案，因而發生口角進而互
    毆，原告隨即以柔道將甲○○壓制地上，乙○○則將自小客車開到旁邊，準備接
    應甲○○離去，乙○○因見甲○○被原告壓制地上，乃基於共同傷害之故意，下
    車用腳猛踹原告之後腦及背部，並勒住原告脖子，致原告受有「頭部外傷併血腫
    ，頸部勒傷、背部擦挫」等傷害，原告因無法呼吸遂鬆手。甲○○趁隙對原告眼
    臉部猛力揮出兩拳，當場造成原告左眼視網膜出血、瞼球挫傷，致其視力模糊幾
    近失明之傷害等情，為被告二人所不爭執，且被告二人之上開行為業經本院以九
    十一年度交上訴字第三０六判處徒刑在案，有診斷證明書、公教人員保險殘廢證
    明書及該判決在卷可憑（見附民卷第六－十頁，本院卷第八－十二，四五－五一
    頁），自可信為真實。
三、按數人共同不法侵害他人之權利者，連帶負損害賠償責任；因故意或過失，不法
    侵害他人之權利者，負損害賠償責任；不法侵害他人之身體或健康者，被害人雖
    非財產上之損害，亦得請求賠償相當之金額；民法第一百八十五條第一項、第一
    百八十四條第一項前段、第一百九十五條第一項分別定有明文。查本件原告因被
    告二人共同之加害行為致受有本件之傷害，被告二人自應連帶負損害賠償責任，
    則原告依侵權行為法律關係，請求被告連帶負損害賠償責任，即屬有據。玆就原
    告請求之項目及金額是否適當，分述如下：
（一）警察加給部分：
      原告主張其因本件傷害致其不能從事外勤事務，每月減少之加給為一千六百九
      十元（即內外勤加給之差額），有其提出之診斷證明書、公教人員保險殘廢證
      明書、台南縣警察局佳里分局九十年十月、十一月薪俸表為證，並經同分局九
      十二年一月廿九日函復屬實，被告二人對之復不爭執，堪予採信。查原告係民
      國五十八年十二月十七日生，而本件傷害發生於九十年八月七日，距其滿六十
      歲尚有二十八年又四月，原告僅請求按二十七年計算，為屬有據，應予准許，
      而本件本院受理時間為九十二年一月，距事件發生日已一年以上，爰依第一年
      不扣除中間利息之霍夫曼係數計算，查二十七年之係數為17.0000000，則其請
      求之金額在三十五萬二千四百四十五元之範圍內為屬正當，應予准許（計算式
      ：1690元乘12乘17.0000000=352445元，元以下四捨五入），超過此範圍之請
      求，並無所據，應予駁回。
（二）精神慰撫金部分：查原告係台灣警察專科學校畢業、於八十年考取丙等行政警
      察人員考試、於八十二年考取丙等刑事警察人員考試、於八十九年考取警正刑
      事警察人員考試，於九十年已獲任為警正四階警察官，有畢業證書、考試院考
      試及格證書、任命令等影本在卷可證。本院審酌原告原前程似錦，但因本事件
      發生，其兩眼因視差過大（左眼視力０．０一，無法矯正，見私立中國醫藥學
      院附設醫院診斷證明書，本院卷第五一頁），致原告不能從事外勤工作使原告
      升遷前途受限，日常生活亦有不便，身心受創不小，且被告二人與原告並無仇
      怨，但下手兇殘，致原告左眼殘廢，有公教人員保險殘廢證明書可證，被告甲
      ○○稱其係高農畢業，現以賣茶葉維生，但生意不佳，每月收入約一萬餘元，
      被告乙○○稱其係國中畢業，已離婚並育有一子，平日以打零工維生，月入約
      一萬元；及原告有二筆土地、一筆房屋，被告甲○○有七筆田地，依公告地價
      值約八萬二千元，被告乙○○無財產資料（以上參見財政部財稅資料中心九十
      二年一月廿九日函復本院資料，本院卷廿三－卅一頁）等兩造之前開教育、職
      業、身分、社會地位與經濟能力及原告所受之痛苦等情，及本件事故之發生係
      被告二人故意為加害行為所致，本院認為原告所主張之精神慰撫金以六十萬元
      為屬合理，應予准許，超過此範圍之請求，並不合理，應予駁回。
（三）綜右說明，原告請求被告連帶賠償經准許之金額合計為九十五萬二千四百四十
      五元。
四、綜上所述，原告基於共同侵權行為之法律關係，請求被告應連帶給付九十五萬二
    千四百四十五元及自九十一年五月十六日起（即起訴書狀繕本送達被告之翌日，
    見本院九十一年度交附民字第一四０號卷第三頁）至清償日止，按週年利率百分
    之五計算之利息，洵屬正當，應予准許，逾此範圍之請求，並無所據，應予駁回
    。
五、據上論結，本件原告之訴為一部有理由，一部無理由，依民事訴訟法第三百八十
    五條第一項前段、第八十五條第二項、第七十九條前段，判決如主文。
中      華      民      國    九十二    年      四      月      八      日
                                    臺灣高等法院臺南分院民事第三庭
~B1審判長法官  林    輝    雄
~B2      法官  丁    振    昌
~B3      法官  王    明    宏
被告不得上訴。
原告如對本判決上訴（上訴利益須逾新台幣一百五十萬元，否則不得上訴），須於判
決送達後二十日內向本院提出上訴狀（含繕本一份）；未表明上訴理由者，應於上訴
後二十日內向本院提出理由書（含繕本一份）。
中      華      民      國    九十二    年      四      月      十一    日
                                        法院書記官  侯    瑞    富


司法院資訊處製作；財團法人民間司法改革基金會備份。
